【裁判字號】    98,上易,284
【裁判日期】    980408
【裁判案由】    違反家庭暴力防治法
【裁判全文】
臺灣高等法院臺中分院刑事判決         98年度上易字第284號
上  訴  人  臺灣臺中地方法院檢察署檢察官
被      告  甲○○
上列上訴人因被告違反家庭暴力防治法案件，不服臺灣臺中地方
法院97年度易字第4898號中華民國97年12月31日第一審判決（起
訴案號：臺灣臺中地方法院檢察署97年度偵字第 27912號），提
起上訴，本院判決如下：
    主  文
上訴駁回。
    事  實
一、甲○○前曾因違反家庭暴力防治法案件，經本院以97年度上
    易字第1669號判決判處有期徒刑 8月確定，甫於民國97年10
    月28日執行完畢，猶不知悔改。甲○○係乙○○之夫， 2人
    間具有家庭暴力防治法第3條第1款所定之家庭成員關係。甲
    ○○前曾對乙○○實施家庭暴力行為，經乙○○向臺灣臺中
    地方法院聲請核發民事通常保護令，該院依家庭暴力防治法
    第14條第1項第1款、第2款規定，於97年1月24日以該96年度
    家護字第1604號裁定甲○○不得對乙○○實施身體上或精神
    上不法侵害之行為，亦不得對於乙○○為騷擾行為，該通常
    保護令之有效期間為自核發時起 1年，並由臺中縣警察局東
    勢分局警員送達由甲○○本人親自收受，且告知甲○○應確
    實遵守保護令內容而為執行。詎甲○○明知該保護令之內容
    ，仍基於違反保護令之犯意，於該保護令有效期間內之97年
    11月29日晚間10時12分許，自友人處飲酒返回其位於臺中縣
    新社鄉○○村○○街○段338巷 3號住處後，因與乙○○發生
    口角，即在客廳摔電話，乙○○見狀欲報警，甲○○竟至廚
    房取出菜刀 1把，將乙○○壓制在客廳酒櫃前欲傷害乙○○
    ，適 2人之子范時章在場，即時將甲○○壓制在地並奪下菜
    刀，始未釀成不幸。甲○○遭壓制在地後，仍大聲以三字經
    辱罵乙○○，對乙○○實施身體、精神上不法侵害及騷擾之
    行為，而違反上開民事通常保護令之裁定。嗣經乙○○報警
    處理，始悉上情。
二、案經臺中縣警察局東勢分局報請臺灣臺中地方法院檢察署檢
    察官偵查起訴。
    理  由
一、上開事實，業據被告甲○○迭於警詢、偵查、原審及本院審
    理時供承不諱。核與證人即被害人乙○○、證人范時章於警
    詢時證述之情節相符；並有臺灣臺中地方法院96年度家護字
    第1604號民事通常保護令影本、臺中縣警察局東勢分局扣押
    筆錄、扣押物品目錄表、個人戶籍資料查詢結果各 1紙、現
    場照片 2張附卷可參。綜上各節相互佐證，被告上揭自白核
    與事實相符，應堪採信，本案事證明確，被告犯行堪以認定
    ，應依法論科。至於被告於原審雖辯稱其有精神疾病，領有
    重傷害疾病卡，於案發前喝差不多半瓶米酒，案發時因酒醉
    ，神智有些迷糊云云。然個人酒量殊異，尚難以飲酒數量或
    劃定一標準遽為是否酒醉之論斷，而依被告於原審法院移審
    訊問時所述：案發當時伊係喝完酒後騎腳踏車從朋友住處回
    家，朋友家離伊住處約 1公里遠，當時精神狀況還好等語；
    及被告就其為本案犯行之緣由及發生經過於警詢、偵訊時均
    能具體辨識描述等節觀之，足見被告當時對於外界事務之知
    覺理會及判斷作用並無較普通人之平均程度顯然減退之情形
    ，又無其他積極事證可認被告當時確因精神疾病或酒醉而有
    不能辨識其行為違法或欠缺依其辨識而行為之能力，或其辨
    識行為違法及依其辨識而行為之能力顯著減低之情形，自難
    諉為有精神疾病或因酒醉而有刑法第19條第1項、第2項之適
    用，附予敘明。
二、按家庭暴力防治法所稱家庭暴力者，謂家庭成員間實施身體
    或精神上不法侵害之行為；又所稱騷擾者，指任何打擾、警
    告、嘲弄或辱罵他人之言語、動作或製造使人心生畏怖情境
    之行為，家庭暴力防治法第2條第1款、第 3款分別定有明文
    。再家庭暴力防治法第61條之違反保護令罪，以被告違反法
    院依該法第14條第 1項所為之裁定為要件，一旦被告有違反
    保護令之行為，不論被告之主觀為何，即構成犯罪，性質上
    屬於行為犯。本案被告甲○○與被害人乙○○為配偶關係，
    屬家庭暴力防治法第3條第1款之家庭成員，被告於臺灣臺中
    地方法院97年度家護字第 515號民事通常保護令有效期間內
    之97年11月29日晚間10時12分許在其上開住處內對被害人所
    為實施身體及精神上不法侵害、出言辱罵之行為，係違反法
    院依家庭暴力防治法第14條第 1項第1、2款所為之民事通常
    保護令，而係犯家庭暴力防治法第61條第1款、第2款之違反
    保護令罪。被告違反該院97年度家護字第 515號民事通常保
    護令之內容雖有 2款，惟因法院所核發之前開通常保護令，
    係以單一保護令命被告不得對被害人乙○○實施身體上或精
    神上不法侵害之行為，及禁止騷擾行為，故被告上開行為雖
    同時違反前揭 2款之規定，然僅係違反同一保護令，應僅論
    以一違反保護令罪。又被告有如犯罪事實欄所載論罪科刑執
    行情形，有卷附臺灣高等法院被告前案紀錄表 1份可按，其
    受有期徒刑執行完畢後 5年以內再故意犯本案法定刑為有期
    徒刑之罪，為累犯，應依刑法第47條第1項規定加重其刑。
三、原審以本案被告之上揭事證明確，並爰審酌被告與被害人係
    夫妻關係，不思如何和睦相處，屢對被害人為家庭暴力行為
    ，至法院裁定通常保護令後，又未能遵守限制，而有多項違
    反家庭暴力防治法前科，此有臺灣高等法院被告前案紀錄表
    在卷可參，且其甫於97年10月28日執行完畢，僅 1個月時間
    即又再為本案犯行，其所為自屬可議，並考量被告犯罪之動
    機、目的、手段、其品行與智識程度、犯罪所生之危害及其
    犯後坦承犯行，態度尚可等一切情狀，量處如原審判決主文
    所示之刑。並敘明：至於扣案之菜刀一支，雖係供被告犯本
    案犯罪所用之物，惟無證據證明係屬被告所有，且非專供犯
    罪所用之物，是不併予宣告沒收。經核其認事用法，均屬正
    確，量刑亦稱妥適。檢察官據告訴人即被害人乙○○請求上
    訴，略以︰被告甲○○之行為已造成其家庭成員不安及其身
    心上威脅，原審判決僅量處有期徒刑10月，量刑過輕等語。
    惟量刑輕重，係屬事實審法院得依職權自由裁量之事項，苟
    已斟酌刑法第57條各款所列情狀而未逾法定刑度，不得遽指
    為違法（最高法院72年臺上字第6696號判例意旨參照）。查
    原審上開量刑，已有斟酌被告之品行、過失程度、所生之損
    害及犯罪後之態度等情狀，而在法定刑度內量處上開之刑，
    誠尚屬妥適，是檢察官之上訴，為無理由，應予駁回。
據上論斷，應依刑事訴訟法第368條，判決如主文。
本案經檢察官丙○○到庭執行職務。
中    華    民    國    98    年     4    月     8    日
            刑事第一庭    審判長法  官  陳  紀  綱
                                法  官  姚  勳  昌
                                法  官  張  智  雄
以上正本證明與原本無異。
不得上訴。
                                書記官  謝  雅  惠
中    華    民    國    98    年    4     月    9     日
附錄論罪科刑法條：
家庭暴力防治法第61條
違反法院依第14條第1項、第16條第3項所為之下列裁定者，為本
法所稱違反保護令罪，處3年以下有期徒刑、拘役或科或併科新
臺幣10萬元以下罰金：
一、禁止實施家庭暴力。
二、禁止騷擾、接觸、跟蹤、通話、通信或其他非必要之聯絡行
    為。
三、遷出住居所。
四、遠離住居所、工作場所、學校或其他特定場所。
五、完成加害人處遇計畫。

司法院資訊處製作；財團法人民間司法改革基金會備份。
